臺灣臺中地方法院刑事判決　　　　　　 100年度訴字第2453號
公　訴　人　臺灣臺中地方法院檢察署檢察官
被　　　告　劉盈姍
上列被告因違反毒品危害防制條例案件，經檢察官提起公訴（10
0 年度毒偵字第1690號），被告於準備程序中就被訴事實為有罪
之陳述，經告以簡式審判之旨，並聽取意見後，經本院合議庭裁
定由受命法官獨任行簡式審判程序，本院判決如下：
    主  文
劉盈姍施用第一級毒品，累犯，處有期徒刑拾月；又施用第二級
毒品，累犯，處有期徒刑柒月。應執行有期徒刑壹年貳月。
    犯罪事實
一、劉盈姍前因施用毒品案件，經本院裁定送觀察、勒戒後，認
    無繼續施用毒品傾向，於民國92年5 月20日執行完畢釋放，
    並由臺灣臺中地方法院檢察署檢察官以92年度毒偵字第1306
    號為不起訴處分確定。又於上開觀察、勒戒執行完畢釋放後
    5 年內之94年間，因施用第一、二級毒品案件，經本院以93
    年度訴字第2826號判決分別判處有期徒刑9 月、5 月，應執
    行有期徒刑1 年確定，並於95年7 月28日因縮短刑期執行完
    畢。又於97年間，因施用第一、二級毒品案件，經本院以97
    年度訴字第1055號判決分別判處有期徒刑10月、6 月，應執
    行有期徒刑1 年2 月確定；再於同年間，因施用第一、二級
    毒品案件，經本院以97年度訴字第2550號判決分別判處有期
    徒刑10月、6 月，應執行有期徒刑1 年2 月確定；復於同年
    間，再因施用第一級毒品案件，經本院以97年度訴字第3665
    號判決判處有期徒刑10月確定；上開3 案經本院以97年度聲
    字第5352號裁定應執行有期徒刑2 年10月確定，甫於99年7
    月9 日縮短刑期假釋出監，並於100 年3 月21日保護管束期
    滿執行完畢。詎其猶不知悔改，復基於施用第一級毒品海洛
    因之犯意，於100 年3 月28日清晨5 時許，在其臺中市○○
    區○村路95巷57號住處，以將第一級毒品海洛因摻入香菸內
    吸食之方式，施用第一級毒品海洛因1 次。復於施用海洛因
    完畢之20多分鐘後，另基於施用第二級毒品甲基安非他命之
    犯意，在同一地點，以吸食器燒烤甲基安非他命吸食煙霧之
    方式，施用第二級毒品甲基安非他命1 次。嗣於100 年4 月
    2 日晚上11時40分許，在臺中市○里區○○路○ 段188 號「
    小叮噹遊戲場」，經警實施臨檢而接受盤查，劉盈姍於有偵
    查犯罪職權之臺中市政府警察局霧峰分局十九甲派出所員警
    知悉其犯罪前，即主動供承其有施用第一級毒品海洛因之犯
    行，自首而接受裁判，並同意員警採集其尿液送驗，檢驗結
    果呈可待因、嗎啡及甲基安非他命陽性反應，而查悉上情。
二、案經臺中市政府警察局霧峰分局報告臺灣臺中地方法院檢察
    署檢察官偵查起訴。
    理  由
一、按除被告所犯為死刑、無期徒刑、最輕本刑為3 年以上有期
    徒刑之罪或高等法院管轄第1 審案件者外，於第273 條第1
    項程序進行中，被告先就被訴事實為有罪之陳述時，審判長
    得告知被告簡式審判程序之旨，並聽取當事人、代理人、辯
    護人及輔佐人之意見後，裁定進行簡式審判程序；除簡式審
    判程序、簡易程序及第376 條第1 款、第2 款所列之罪之案
    件外，第1 審應行合議審判，刑事訴訟法第273 條之1 第1
    項、第284 條之1 分別定有明文。本件被告劉盈姍係涉死刑
    、無期徒刑、最輕本刑為3 年以上有期徒刑之罪或高等法院
    管轄第1 審案件以外之罪，並於本院行準備程序時就被訴事
    實為有罪之陳述，本院合議庭依前揭規定，經評議結果，裁
    定改由受命法官獨任行簡式審判程序進行審理，是本件之證
    據調查，依刑事訴訟法第273 條之2 規定，不受同法第159
    條第1 項、第161 條之2 、第161 條之3 、第163 條之1 及
    第164 條至第170 條規定之限制，合先敘明。
二、上開犯罪事實，業據被告劉盈姍迭於警詢、偵查及本院審理
    時坦承不諱，且被告經警採集其尿液送驗結果，確呈可待因
    、嗎啡及甲基安非他命陽性反應，此有臺中市政府警察局霧
    峰分局毒品尿液真實姓名對照表及詮昕科技股份有限公司於
    100 年4 月18日所出具之濫用藥物尿液檢驗報告各1 份附卷
    可稽。足認被告之任意性自白與事實相符，堪以採信。本案
    事證明確，被告上開犯行洵堪認定。
三、按修正毒品危害防制條例就施用毒品者，僅於「初犯」及「
    5 年後再犯」2 種情形，有其追訴條件之限制，即須於初犯
    經觀察、勒戒或強制戒治釋放後，5 年內均無施用毒品之行
    為，始能認其前所實施之觀察、勒戒或強制戒治已足遮斷毒
    癮，而得於5 年後再犯時，再予適用初犯之規定，重行觀察
    、勒戒等程序；倘5 年內已經再犯，被依法追訴處罰，縱其
    第3 次（或第3 次以上）施用毒品之時間在初犯釋放5 年以
    後，即與「5 年後再犯」之情形有別，且因已於「5 年內再
    犯」，顯見其再犯率甚高，原實施觀察、勒戒或強制戒治，
    已無法收其實效，而無5 年戒斷期之存在，自無再經觀察、
    勒戒及強制戒治之必要，應由檢察官逕行起訴（最高法院95
    年度台非字第59、65號判決及95年度第7 次刑事庭會議及97
    年度第5 次刑事庭會議決議意旨參照）。查本件被告前於92
    年間，因施用毒品案件，經本院裁定送觀察、勒戒後，因認
    無繼續施用傾向，於92年5 月20日執行完畢釋放，並由臺灣
    臺中地方法院檢察署檢察官以92年度毒偵字第1306號為不起
    訴處分確定。再於上開觀察、勒戒執行完畢釋放後5 年內之
    94年間，因施用第一、二級毒品案件，經本院以93年度訴字
    第2826號判決分別判處有期徒刑9 月、5 月，應執行有期徒
    刑1 年確定，並於95年7 月28日因縮短刑期執行完畢。又於
    97年間，因施用第一、二級毒品案件，經本院以97年度訴字
    第1055號判決分別判處有期徒刑10月、6 月，應執行有期徒
    刑1 年2 月確定；再於同年間，因施用第一、二級毒品案件
    ，經本院以97年度訴字第2550號判決分別判處有期徒刑10月
    、6 月，應執行有期徒刑1 年2 月確定；復於同年間，再因
    施用第一級毒品案件，經本院以97年度訴字第3665號判決判
    處有期徒刑10月確定；上開3 案並經本院以97年度聲字第53
    52號裁定應執行有期徒刑2 年10月確定等情，有臺灣臺中地
    方法院檢察署刑案資料查註紀錄表及臺灣高等法院被告前案
    紀錄表各1 份在卷可考，則其再犯本件施用第一、二級毒品
    犯行，按諸前揭說明，即與5 年後再犯之情形有別，自應逕
    行追訴。是本案仍應予依法論科。
四、核被告所為，分別係犯毒品危害防制條例第10條第1 項之施
    用第一級毒品罪及同條例第2 項之施用第二級毒品罪。被告
    持有第一、二級毒品進而施用，其持有第一、二級毒品之低
    度行為，分別為其施用第一、二級毒品之高度行為吸收，不
    另論罪（最高法院94年度台上字第1039號判決意旨參照）。
    被告所犯施用第一級毒品海洛因及施用第二級毒品甲基安非
    他命之犯行，犯意各別，應予分論併罰。又被告有前揭犯罪
    事實欄所載之前科，有臺灣臺中地方法院檢察署刑案資料查
    註紀錄表及臺灣高等法院被告前案紀錄表附卷可稽，其於有
    期徒刑執行完畢後，5 年內故意再犯本件有期徒刑以上之罪
    ，皆為累犯，均應依刑法第47條第1 項之規定加重其刑。另
    按刑法第62條所謂發覺，固非以有偵查犯罪權之機關或人員
    確知其人犯罪無誤為必要，而於對其發生嫌疑時，即得謂為
    已發覺；但此項對犯人之嫌疑，仍須有確切之根據得為合理
    之可疑者，始足當之，若單純主觀上之懷疑，要不得謂已發
    生嫌疑（最高法院72年台上字第641 號判例意旨參照）；又
    按刑法第62條之所謂發覺，係指有偵查犯罪職權之公務員已
    知悉犯罪事實與犯罪之人而言，而所謂知悉，固不以確知其
    為犯罪之人為必要，但必其犯罪事實，確實存在，且為該管
    公務員所確知，始屬相當。如犯罪事實並不存在而懷疑其已
    發生，或雖已發生，而為該管公務員所不知，僅係推測其已
    發生而與事實巧合，均與已發覺之情形有別（最高法院75年
    台上字第1634號判例意旨參照）。查本件被告分別於上揭時
    地為警臨檢盤查時，並未扣得任何毒品或供施用毒品之工具
    ，被告雖於員警臨檢電子遊戲場時，因其為行方不明毒品治
    安顧慮人口，且精神痿靡，而為警盤查，惟此僅為警員單純
    主觀上懷疑或推測，尚難作為本件被告為警查獲前有施用毒
    品之確切根據，揆諸前揭最高法院判例意旨，自與刑法第62
    條所稱之發覺有別。是被告於具有偵查犯罪職權之機關或人
    員發覺其上開犯行前，主動向有偵辦犯罪職務之員警坦承其
    有施用第一級毒品海洛因之犯行，並同意員警採取其尿液送
    驗而接受裁判乙情，有臺中市政府警察局霧峰分局十九甲派
    出所100 年4 月25日職務報告及臺中市政府警察局霧峰分局
    內新派出所100 年4 月3 日警詢筆錄各1 份附卷足憑，本院
    審酌當時情狀，認就被告主動供承施用第一級毒品海洛因部
    分，與自首要件相符，爰依刑法第62條前段規定，就被告施
    用第一級毒品之犯行予以減輕其刑，並依法先加後減之。至
    被告前揭施用第二級毒品之犯行，被告並未於員警盤查時或
    警詢時主動供出，而係員警採集其尿液送驗後，地檢署檢察
    事務官詢問時，始坦承其有本件施用第二級毒品甲基安非他
    命之犯行，自不符合刑法第62條前段得減輕其刑之規定，爰
    不予以減刑，併此敘明。爰審酌被告前已有多項施用毒品紀
    錄，有臺灣臺中地方法院檢察署刑案資料查註紀錄表及臺灣
    高等法院被告前案紀錄表在卷可佐，竟仍不知禁絕遠離毒品
    ，既戕害己身體健康，亦間接危害社會安全，然其犯後尚知
    坦承犯行，態度良好，暨其施用毒品之種類、動機、目的及
    其品行、智識程度等一切情狀，分別量處如主文所示之刑，
    並定其應執行之刑，以示懲儆。
五、另按犯毒品危害防制條例第10條之罪，供出毒品來源，因而
    查獲其他正犯或共犯者，減輕或免除其刑，毒品危害防制條
    例第17條第1 項固定有明文。惟按該條所稱之「供出毒品來
    源，因而破獲者」，係指被告供出毒品來源之有關資料，諸
    如前手之姓名、年籍、住居所、或其他足資辨別之特徵等，
    使調查或偵查犯罪之公務員因而對之發動調查或偵查並破獲
    者而言。申言之，被告之「供出毒品來源」，與調查或偵查
    犯罪之公務員對之發動調查或偵查並進而破獲之間，論理上
    須具有先後且相當的因果關係，非謂被告一有「自白」、「
    指認」毒品來源之人，而破獲在後，即得依上開規定予以減
    刑。若被告供出毒品來源者之前，調查或偵查犯罪之公務員
    已有確切之證據，足以合理之懷疑被告所供販賣毒品來源之
    人，則嗣後之破獲與被告之「供出毒品來源」間，即欠缺先
    後且相當的因果關係，自不得適用上開規定予以減刑（最高
    法院97年度台上字第1475號判決要旨參照）。查本件被告雖
    於檢察事務官詢問時，供出其施用之毒品係向1 名綽號「阿
    宏」之男子所購買，並提供「阿宏」之聯絡電話、渠等交易
    時間、地點等資料，臺灣臺中地方法院檢察署檢察官並因而
    簽分100 年度他字第3295號案件偵辦，有臺灣臺中地方法院
    檢察署100 年5 月26日詢問筆錄、一審支援檢察官辦案系統
    前案查詢表、臺灣臺中地方法院檢察署檢察官100 年6 月27
    日簽呈在卷可佐。惟查綽號「阿宏」之男子即他案被告林有
    益，前即因於100 年1 月間多次販賣毒品之行為，為檢、警
    機關偵查、調查，並於同年7 月22日經臺灣臺中地方法院檢
    察署檢察官以100 年度偵緝字第1089、1105號提起公訴，且
    經本院於100 年9 月6 日以100 年度訴字第2113號判決在案
    等情，有前開起訴書、判決及林有益臺灣高等法院被告前案
    紀錄表附卷可稽；又經本院電詢100 年度他字第3295號案承
    辦檢察官亦表示：本案被告並未因供出毒品來源而查獲其他
    正犯或共犯，並無得減輕或免除其刑之情形，100 年度他字
    第3295號案因已有警察、偵查機關鎖定追查「阿宏」中，而
    已簽結等情，亦有本院電話紀錄表1 紙在卷可考。是揆諸前
    揭最高法院判決意旨，本件被告並未有供出毒品來源，因而
    查獲其他正犯或共犯，而得減輕或免除其刑之情形，自不得
    依毒品危害防制條例第17條第1 項之規定減輕或免除其刑，
    附此敘明。
據上論斷，應依刑事訴訟法第273 條之1 第1 項、第299 條第1
項前段，毒品危害防制條例第10條第1 項、第2 項，刑法第11條
前段、第47條第1 項、第62條前段、第51條第5 款，判決如主文
。
本案經檢察官陳永豐到庭執行職務。
中    華    民    國   100    年    10    月    6     日
                  刑事第五庭    法  官  張瑋珍
以上正本證明與原本無異。
如不服本判決應於收受送達後10日內向本院提出上訴書狀，並應
敘述具體理由；其未敘述上訴理由者，應於上訴期間屆滿後20日
內向本院補提理由書（均須按他造當事人之人數附繕本）「切勿
逕送上級法院」。
                                書記官  王嘉麒
中    華    民    國   100    年    10    月    6     日
附錄本案論罪科刑法條全文：
毒品危害防制條例第10條
施用第一級毒品者，處 6 月以上 5 年以下有期徒刑。
施用第二級毒品者，處 3 年以下有期徒刑。